【裁判字號】    92,交簡上,99
【裁判日期】    921231
【裁判案由】    偽造文書
【裁判全文】
臺灣臺南地方法院刑事判決                        九十二年度交簡上字第九九號
    上  訴  人
    即  被  告  乙○○
右列上訴人因偽造文書案件，不服中華民國九十二年九月二十二日本院新營簡易庭九
十二年度營簡字第四００號第一審判決（聲請案號：九十二年度營偵字第九一一號）
，提起上訴，並就犯罪事實為有罪之陳述，本院管轄之第二審合議庭裁定進行簡式審
判程序，判決如左：
    主  文
原判決關於乙○○行使偽造私文書罪部分撤銷。
乙○○偽造署押，足以生損害於公眾及他人，處有期徒刑月，如易科罰金，以佰
元折算壹日，附表所示偽造之「甲○○」署押共計貳枚均沒收。
其餘上訴駁回。
    事  實
一、乙○○於民國九十二年七月一日晚上九時十分許，在臺南縣某處之路邊攤飲用啤
    酒後，明知已不能安全駕駛動力交通工具，仍於飲酒後，駕駛車牌號碼Ｃ四─四
    三三三號小貨車，沿臺一線公路北向行駛，於當日晚上九時二十五分許，途經該
    公路二八四公里處之臺南縣新營市○○路與土庫路交岔路口之際，因酒後疏未保
    持車輛之安全間隔，而煞車不及，追撞前方由陳樹仁所駕駛之Ｊ五─０四０九號
    小客車，幸無人因此傷亡。經警據報前往現場，對乙○○以酒精濃度測定器，測
    得其呼氣所含酒精濃度達每公升０．二七毫克。乙○○前因違規而遭註銷駕駛執
    照（期間自九十一年十月六日起至九十二年十月五日止），惟恐員警發覺其於駕
    照註銷期間仍違規駕駛，竟冒用其子甲○○名義，於當日晚上十時二十分許，在
    附表所示之酒精濃度檢測表及車禍現場草圖上，先後偽造「甲○○」之署名各一
    枚，足生損害於甲○○及警察機關對於道路交通事件管理事務之正確性。
二、案經臺南縣警察局新營分局報請臺灣臺南地方法院檢察署檢察官偵查後聲請簡易
    判決處刑。
    理  由
一、訊據被告對其飲酒後駕車，暨嗣後在附表所示之酒精濃度檢測表「被測人欄」及
    車禍現場草圖上，先後偽造「甲○○」之署名各一枚等情，業於本院審理中自白
    承認。再被告追撞前車肇事後，經到場處理之員警測試結果，被告呼氣所含酒精
    濃度達每公升０．二七毫克，並將被告當時酒味強，言語態度大聲、胡鬧、大肆
    漫罵等現象加以記載，亦有酒精濃度檢測表、刑法第一百八十五條之三案件觀察
    紀錄表各一紙可參。且由被告不及反應致追撞前車肇事乙事觀之，更足認被告飲
    酒後，確已達不能安全駕駛之程度。至於被告先後偽造「甲○○」署名乙情，復
    經證人甲○○證述屬實，並有酒精濃度檢測表、道路交通事故現場圖各一張附卷
    可稽。足認被告之自白與事實相符，應予採信，本件事證明確，應依法論科。
二、按刑法上所謂署押，乃指於紙張或物體上簽署姓名或其他符號，以表示其承認該
    文書之效力，與印文有同一之作用（最高法院八十六年度台上字第四七號參照）
    。刑法第二百十七條所處罰之偽造署押、印文等罪，係因其侵害社會法益，保護
    客體旨在維護社會之公共信用。是以具有刑法意義之署押、印文，本身須在法律
    上或交易上具有重要性者，始有保護之必要，亦即署押、印文本身須在法律上或
    交易上具有一定之意義。從而，尚非單以是否具有一定之意思性，作為判斷文書
    與署押或印文之標準，否則偽造署押、印文罪即無成立之可能，而一律成立偽造
    私文書、公文書或準文書罪。而偽造之私文書，則必須具有一定之文書性，亦即
    ，文書本身得用以作為收據（如送達証書、違規通知單之簽收）、保証（如背書
    ）、約定（如契約）或証明（如信件簽名之同一性、汽車引擎號碼、電錶封印）
    之用。若行為人僅係單純以印文、署押之方式，表現承認或確認某項事實，而非
    與其所表現之物體相結合，具有一定文書性（如在筆錄上之署押僅係單純承認在
    場受訊問並閱覽筆錄，並非與筆錄相結合而具有一定文書性），應僅單純論以偽
    造印文、署押罪。經查，附表編號一所示之酒精濃度檢測表，僅係顯現被測試者
    呼氣中所含酒精濃度數值，至於附表編號二所示之現場草圖，亦僅係對車禍現場
    狀況之描述，故被告在附表所示之酒精濃度檢測表「被測試人欄」及車禍現場草
    圖上簽名，僅係單純對於被測試者同一性暨車禍現場狀況之承認，並未與酒精濃
    度檢測表及現場草圖之內容相結合。是被告在附表所示之酒精濃度檢測表及現場
    草圖上，偽造「甲○○」之簽名，僅係單純之偽造署名，而不具有一定之文義性
    及文書性，應係構成刑法第二百十七條第一項之偽造署押罪，合先敘明。
三、查被告被告飲酒後，不能安全駕駛而駕駛，核其所為，係犯刑法第一百八十五條
    之三之服用酒類，不能安全駕駛動力交通工具而駕駛罪。又被告在附表所示之酒
    精濃度檢測表「被測人欄」及車禍現場草圖上，先後偽造「甲○○」之署名各一
    枚，核其所為，係犯刑法第二百十七條第一項之偽造署押罪。被告先後二次偽造
    署名之行為，時間緊密連接，應係基於同一犯意而為之接續行為，為單純一罪。
    至於公訴人雖認被告在附表所示之酒精濃度檢測表及現場草圖上，偽造「甲○○
    」署名後加以行使乙情，係犯刑法第二百十六條、第二百十條之行使偽造私文書
    罪嫌，惟被告偽造「甲○○」之署名，僅係單純對於被測試者同一性暨車禍現場
    狀況之承認，並未與酒精濃度檢測表及現場草圖之內容相結合，而產生一定之文
    義性及文書性，已如前述，公訴人認被告係犯刑法第二百十六條、第二百十條之
    行使偽造私文書罪嫌，尚有未洽，惟其起訴之基本事實同一，本院自應予審理，
    並變更起訴法條。又被告所犯前開二罪，犯意各別，罪名有異，行為互殊，應分
    論併罰。
四、原審認被告罪證明確，因予論罪科刑，固非無見，惟被告在附表所示之酒精濃度
    檢測表「被測人欄」及車禍現場草圖上，先後偽造「甲○○」之署名各一枚，核
    係犯刑法第二百十七條之偽造署押罪，而非觸犯刑法第二百十六條、第二百十條
    之行使偽造私文書罪，詳如前述，故被告上訴意旨，指摘原審量刑過重云云，雖
    無理由，惟原判決既有前開可議之處，自應由本院將原判決關於被告乙○○行使
    偽造私文書罪部分，撤銷改判，至於被告其餘上訴部分，為無理由，應予駁回。
    爰審酌被告前因違規而遭註銷駕駛執照，於註銷期間竟仍駕駛車輛，為免遭員警
    發覺，而在酒精濃度檢測表及現場草圖上，偽造其子甲○○之署名，其犯罪所生
    損害非重，及其犯後態度等一切情狀，量處如主文第二項所示之刑，併諭知易科
    罰金之折算標準，以示懲儆。附表所示偽造之「甲○○」署名共二枚，應依刑法
    第二百十九條規定沒收之。
據上論斷，應依刑事訴訟法第四百五十五條之一第一項、第三項、第三百六十八條、
第三百六十九條第一項、第三百六十四條、第二百九十九條第一項前段、第二百七十
三條之一第一項、第三百條，刑法第一百八十五條之三、第二百十七條、第二百十九
條，判決如主文。
本案經檢察官丙○○到庭執行職務。
中      華      民      國      九十二    年      十二    月    三十一  日
                                  臺灣臺南地方法院刑事第九庭
                                      審判長法  官  鄭  文  祺
                                            法  官  蔡  奇  秀
                                            法  官  林  中  如
右正本證明與原本無異。
不得上訴。
中      華      民國      九十二    年      十二    月    三十一  日
                                            記書官  馬  愛  君
附錄本案論罪科刑法條全文：
刑法第一百八十五條之三：
服用毒品、麻醉藥品、酒類或其他相類之物，不能安全駕駛動力交通工具而駕駛者，
處一年以下有期徒刑、拘役或三萬元以下罰金。
刑法第二百十七條第一項：
偽造印章、印文或署押，足以生損害於公眾或他人者，處三年以下有期徒刑。
附表：
┌──┬───────────────────┬────────────┐
│編號│      被告偽造署名之物品名稱          │    偽造之署名及數目    │
├──┼───────────────────┼────────────┤
│一  │臺南縣警察局新營分局員警於九十二年七月│在「受測人欄」內，偽造「│
│    │一日所製作，序號０一七七０五號酒精濃度│甲○○」署名一枚。      │
│    │檢測表。                              │                        │
├──┼───────────────────┼────────────┤
│二  │臺南縣警察局新營分局員警製作之現場草圖│在草圖上，偽造「甲○○」│
│    │                                      │署名一枚。              │
└──┴───────────────────┴────────────┘


司法院資訊處製作；財團法人民間司法改革基金會備份。
